臺灣板橋地方法院刑事判決　　　　　　　　　　　九十二年度訴字第二六二六號
　　公　訴　人　臺灣板橋地方法院檢察署檢察官
　　被　　　告　乙○○
右列被告因偽造文書等案件，經檢察官提起公訴 (九十二年度偵字第一四六九三號)
，本院判決如左：
    主  文
乙○○行使偽造私文書，足以生損害於他人，處有期徒刑拾月，扣案之己○○身分證
上「乙○○」之照片壹張與附表所示之偽造署押均沒收；又竊盜，處有期徒刑伍月；
應執行有期徒刑壹年，扣案之己○○身分證上「乙○○」之照片壹張與附表所示之偽
造署押均沒收。
    事  實
一、乙○○於民國九十二年七月間某日，在臺北縣淡水鎮竹圍地區某地，拾獲己○○
    前於九十二年六月二十七日晚間八時許在臺北縣淡水鎮漁人碼頭遭不詳姓名年籍
    之人竊取棄置該處，而離己○○本人持有之駕駛執照及健保卡各一張，竟意圖為
    自己不法之所有，將之侵占入己，並基於變造特種文書之犯意，於九十二年七月
    間某日，在臺北市○○區○○街一五七巷九號二樓，以撕下該駕駛執照上己○○
    相片，而換貼自己相片之方式，變造己○○所有之駕駛執照，足生損害於己○○
    及汽車監理機關管理車籍之正確性。乙○○嗣又基於行使變造特種文書與行使偽
    造私文書之犯意，於九十二年七月二十八日凌晨零時許，至戊○○位於臺北市士
    林區○○○路○段三Ｏ一號之車廠，向戊○○佯稱自己乃己○○，並出示該變造
    之駕駛執照，以新台幣（下同）十四萬元向戊○○購買車號Ｂ２—１２６０號自
    用小客車，而於一式二份之汽車讓渡合約書上「立書人簽章欄」與「承受人簽章
    欄」偽造己○○之簽名各一枚（一式二份共四枚）及按捺指印各一枚（一式二份
    共四枚），且在該合約書上填寫己○○之個人資料並出示予戊○○，再將其中一
    份交予戊○○，一份自己留存，表示係己○○本人購買該車輛及親自簽約，足生
    損害於己○○與戊○○。
二、乙○○前於九十二年五月十三日晚間十時三十分許與同年六月七日下午五時三十
    分許，因涉犯加重竊盜犯嫌，業經臺灣士林地方法院檢察署檢察官於九十二年十
    月二十八日以九十二年度偵字第九二四五號提起公訴，現正於臺灣士林地方法院
    以九十二年度易字第八三九號審理中。竟又另行基於意圖為自己不法所有之犯意
    ，於九十二年八月一日二十三時三十分許，在臺北縣板橋市光復橋下附近，以不
    詳方式破壞丁○○所有車號ＣＬ—６８６５號自用小客車右前方車門門鎖（毀損
    部分未據告訴），侵入該車內，徒手竊取車內丁○○所有之ＣＤ十三片並得手，
    惟因不慎觸及該車之防盜器致警報聲響，其時正在光復橋頭實施交通稽查勤務之
    警員丙○○、甲○○於接獲民眾報案後旋駕車前往察看，適乙○○竊得上開ＣＤ
    十三片後正開啟車門欲自該車離開，因見警員出現，一時驚慌即往後逃跑，手中
    之ＣＤ十三片於逃跑時不慎掉落在該車之右前座車門下方地面，乙○○逃至其停
    放於丁○○上開汽車後方之車號Ｂ２—１２６０號自用小客車內，為丙○○、甲○○查獲，並自乙○○身上與車號Ｂ２—１２６０號自用小客車內扣得前開變造
    之己○○駕駛執照與健保卡各一張、乙○○留存之上開汽車讓渡合約書一紙、與
    本案無涉之內含Ｔ字型起子三支、老虎鉗一支、銼刀三支等物之皮包二只、鑰匙
    三十支、外幣紙鈔二十五張、外幣硬幣一百三十八枚、新台幣硬幣一百六十八枚
    、行動電話晶片一枚、金飾相框與存錢筒各一個、汽車音響與筆記型電腦各一台
    、手環一只、手錶二只、戒指四只、項鍊二條、行動電話三支、皮包及置物袋七
    個、文件數張、安非他命與安非他命吸食器一組等物（施用毒品部分業經臺灣板
    橋地方法院檢察署檢察官於九十二年十一月二十八日以九十二年度毒偵字第二五
    四五號為不起訴處分確定），另扣得丁○○所有之ＣＤ十三片。
三、案經臺北縣政府警察局海山分局移送臺灣板橋地方法院檢察署檢察官偵查起訴。
    理  由
一、訊據被告乙○○對於事實欄第一部分之犯行固自白不諱，惟否認有何事實欄第二
    部分之竊盜犯行，辯稱；當時伊開車行經光復橋下，經過丁○○上開車輛旁時聽
    到警報器一直在響，伊便下車察看發生何事，伊下車時有一位年輕人匆忙騎機車
    離開，伊見到該車門地上有一包物品便將之拾起，不久後警察來到現場，伊即將
    該包物品交予警員，伊到警察局後，警員把該包物品拆開，發現裡頭還有一只黑
    色皮包，皮包裡有起子與夾子，警員便要求伊承認該等物品乃伊所有云云。
二、經查：
(一)、犯罪事實欄第一部份之事實，迭據被告於偵查中及本院審理時坦承不諱，又扣案
    之駕駛執照及健保卡各一張係己○○所有，並於九十二年六月二十七日晚間八時
    許在臺北縣淡水鎮漁人碼頭遭不詳姓名年籍之人竊取，而離己○○本人持有之物
    ，且該駕駛執照上照片並非己○○本人等事實，復經證人己○○於本院審理時證
    述無訛（見本院九十三年三月十七日審判筆錄），且有上開經變造貼有被告照片
    之駕駛執照扣案足憑與己○○之健保卡影本在卷可佐；另被告持上開變造之駕駛
    執照，偽稱自己乃己○○本人，於前揭時地向戊○○購買車號Ｂ２—１２６０號
    自用小客車，並於汽車讓渡合約書上「立書人簽章欄」與「承受人簽章欄」分別
    偽造己○○之署名與按捺指紋各一枚，在該合約書上填寫己○○之個人資料，再
    出示予戊○○等情，亦經證人戊○○於警詢及本院審理時證陳明確（見本院九十
    三年三月十七日審判筆錄），復有上開汽車讓渡契約書一紙附卷可稽，而該讓渡
    書係一式二份，由立書雙方即戊○○與己○○各執一份為憑乙節，觀諸卷附汽車
    讓渡合約書第七條條款之約定自明，足認被告此部分之自白與事實相符。
(二)、被告犯罪事實欄第二部分之犯行，業經證人即查獲本案之海山分局交通隊警員甲○○於本院審理時到庭具結證稱：當時伊與丙○○在光復橋頭執勤，大約晚上十
    一時三十分許有民眾報案，稱光復橋下有警報聲在響，伊二人就開車過去，抵達
    現場時該車警報聲已停止，然方向燈仍在閃爍，被告坐在該車右前座，在車內彎
    著腰，伊靠近後，被告即開車門出來往車後逃跑，地上同時掉落一堆ＣＤ，被告
    逃至後面一輛小客車內，坐在右前座，伊與丙○○即打開該後方小客車之車門，
    請被告拿出證件，被告拿證件時自身上掉落安非他命，伊與丙○○請被告打開後
    座，後座裡面有許多工具，扣案之Ｔ字起子則係從被告衣服口袋查到，被告並未
    主動交給伊皮包或起子等語甚詳（見本院九十三年三月十七日審判筆錄），核與
    證人即查獲本案之海山分局交通隊警員丙○○於本院審理中證述：伊與甲○○接
    到民眾報案，說光復橋下有車子警報器在響，伊二人即開車前往，抵達現場時該
    車之警報器響響停停，然方向燈仍在閃爍，伊二人靠近時被告從該車右前座開車
    門跑出來，往後跑，坐到後面一輛自小客車內，伊與甲○○即請被告下車盤查身
    分，伊已忘記被告是否曾主動交予伊皮包，然ＣＤ片乃由警報器響之車輛右前座
    地下扣得等語（見本院九十三年三月十七日審判筆錄）相符，被害人丁○○亦於
    警詢中指訴失竊情節屬實（見偵查卷第十一、十二頁），此外，復有贓物認領保
    管單一紙附卷可參，足認被告確曾於前揭時地侵入丁○○上開車輛內竊取ＣＤ十
    三片並得手，嗣因見警員甲○○、丙○○出現而倉皇逃逸至其所駕駛之車號Ｂ２
    —１２６０號自用小客車內，上開ＣＤ片則係於其逃跑時不慎掉落地面，被告辯
    稱其僅係途經丁○○車輛旁邊，拾獲地面之一包物品並主動交予警員云云，顯為
    事後避就之詞，殊不足採。
(三)、綜上，本件事證明確，被告犯行至堪認定。
二、核被告事實欄第一部分之行為，其拾獲己○○之健保卡與駕駛執照後侵占入己，
    係犯刑法第三百三十七條之侵占遺失物罪；其將己○○駕駛執照上照片撕下並換
    貼自己照片，再持以出示戊○○購買車輛之行為，足生損害於己○○及戊○○，
    係犯刑法第二百十六條、二百十二條之行使變造特種文書罪；其於一式二份之汽
    車讓渡合約書上偽造己○○之署押（含偽造署名與按捺指印）並偽填己○○個人
    資料，再持向戊○○行使之行為，亦足生損害於己○○與戊○○，係犯刑法第二
    百十六條、刑法第二百十條之行使偽造私文書罪。被告於汽車讓渡契約書上偽造
    署押（含偽造署名與按捺指印）之行為，係偽造私文書之部分行為，為偽造私文
    書之行為所吸收，不另論罪；又其變造特種文書、偽造私文書之低度行為，復為
    行使偽造特種文書、行使偽造私文書之高度行為所吸收，均不另論罪。起訴書就
    此部分贅引刑法第二百十七條，惟業經公訴檢察官當庭更正予以刪除。再被告所
    犯侵占遺失物罪、行使變造特種文書罪、行使偽造私文書罪間，有方法、目的之
    牽連關係，應從一重之行使偽造私文書罪處斷。至被告事實欄第二部分之行為，
    核係犯刑法第三百二十條第一項之竊盜罪。起訴書誤載為刑法第三百二十一條第
    一項，惟亦經公訴檢察官當庭更正，附此敘明。被告上開二部分犯行，犯意個別
    ，罪名分殊，應予分論併罰。再被告前於九十二年五月十三日晚間十時三十分許
    與同年六月七日下午五時三十分許，因涉犯加重竊盜犯嫌，業經臺灣士林地方法
    院檢察署檢察官於九十二年十月二十八日以九十二年度偵字第九二四五號提起公
    訴，現正於臺灣士林地方法院以九十二年度易字第八三九號審理中，有臺灣士林
    地方法院檢察署檢察官九十二年度偵字第九二四五號起訴書、全國前案查詢表在
    卷為據，而該二件竊盜犯行係被告臨時起意，與本案無涉乙節，亦經被告於臺灣
    士林地方法院檢察署檢察官偵查中供陳甚明，此有臺灣士林地方法院檢察署檢察
    官九十二年十月二十一日訊問筆錄、臺灣士林地方法院九十三年二月六日準備程
    序筆錄在卷可按，是本案與被告前開二竊盜犯行自無連續犯之裁判上一罪關係，
    併此敘明。爰審酌被告犯行所生之危害、犯後態度、犯罪目的、手段、素行等一
    切情狀，就其所犯上開二罪，分別量處如主文所示之刑，並定其應執行之刑，以
    資懲儆。
三、扣案變造之己○○身分證，乃己○○所有，惟其上被告用以變造該身分證之被告
    照片，係被告所有供犯罪所用之物，應依刑法第三十八條第一項第二款、第三項
    之規定宣告沒收。又上開汽車讓渡契約書係一式二份，由立書雙方各執一份為憑
    ，此有卷附汽車讓渡契約書第七條約定之內容可稽，而扣案由被告留存之汽車讓
    渡契約契約書一紙與未扣案由戊○○留存之汽車讓渡契約書一紙，其上戊○○部
    分之簽名與資料均屬真正，惟「立書人簽章欄」與「承受人簽章欄」內偽造之「
    己○○」署押共八枚（含簽名四枚、指紋四枚），均應依刑法第二百十九條之規
    定，不問屬於犯人與否，併予宣告沒收。另扣案內含Ｔ字型起子三支、老虎鉗一
    支、銼刀三支等物之皮包二只、鑰匙三十支、外幣紙鈔二十五張、外幣硬幣一百
    三十八枚、新台幣硬幣一百六十八枚、行動電話晶片一枚、金飾相框與存錢筒各
    一個、汽車音響與筆記型電腦各一台、手環一只、手錶二只、戒指四只、項鍊二
    條、行動電話三支、皮包及置物袋七個、文件數張、安非他命與安非他命吸食器
    一組等物，均與被告本案犯行無涉，自無須於本案為沒收之諭知。
據上論斷，應依刑事訴訟法第二百九十九條第一項前段，刑法第二百十六條、第二百
十條、第二百十二條、第三百三十七條、第三百二十條第一項、第五十五條、第三十
八條第一項第二款、第三項、第二百十九條、第五十一條第五款，罰金罰鍰提高標準
條例第一條前段，判決如主文。
本案經檢察官李吉祥到庭執行職務
中    華    民    國      九十三      年    四      月    七        日
                                      臺灣板橋地方法院刑事第十二庭
                                          審判長法  官  許仕楓
                                                法  官  陳恒寬
                                                法  官  吳佳穎
右正本證明與原本無異。
如不服本判決，應於判決送達後十日內，向本院提出上訴狀。
                                                書記官  呂妍旻
中    華    民    國      九十三    年    四      月      七        日
附表：
一、扣案由乙○○留存之汽車讓渡契約書上「立書人簽章欄」與「承受人簽章欄」內
    偽造之「己○○」署押共四枚（含簽名二枚、指紋二枚）。
二、未扣案由戊○○留存之汽車讓渡契約書上「立書人簽章欄」與「承受人簽章欄」
    內偽造之「己○○」署押共四枚（含簽名二枚、指紋二枚）。
附錄本案論罪科刑法條：
中華民國刑法第三百三十七條
(侵占遺失物罪)
意圖為自己或第三人不法之所有，而侵占遺失物、漂流物或其他離本人所持有之物者
，處五百元以下罰金。
中華民國刑法第二百一十條
(偽造變造私文書罪)
偽造、變造私文書，足以生損害於公眾或他人者，處五年以下有期徒刑。
中華民國刑法第二百一十二條
(偽造變造特種文書罪)
偽造、變造護照、旅券、免許證、特許證及關於品行、能力服務或其他相類之證書、
介紹書，足以生損害於公眾或他人者，處一年以下有期徒刑、拘役或三百元以下罰金
。
中華民國刑法第二百一十六條
(行使偽造變造或登載不實之文書罪)
行使第二百十條至第二百十五條之文書者，依偽造、變造文書或登載不實事項或使登
載不實事項之規定處斷。
中華民國刑法第三百二十條
意圖為自己或第三人不法之所有，而竊取他人之動產者，為竊盜罪，處五年以下有期
徒刑、拘役或五百元以下罰金。
意圖為自己或第三人不法之利益，而竊佔他人之不動產者，依前項之規定處斷。
前二項之未遂犯罰之。
